臺灣臺中地方法院刑事判決　　　　　　　96年度交易字第21號
公　訴　人　臺灣臺中地方法院檢察署檢察官
被　　　告　乙○○
　　　　　　　　　　國民
　　　　　　　　　　　巷31弄.
選任辯護人　林麗麗　律師
上列被告因過失致死案件，經檢察官提起公訴（九十五年度偵字
第二二七一九號），被告在本院準備程序進行中就被訴事實為有
罪之陳述，本院合議庭裁定由受命法官獨任依簡式審判程序，本
院判決如下：
    主  文
乙○○犯過失致死罪，處有期徒刑陸月，如易科罰金，以銀元參
佰元即新臺幣玖佰元折算壹日。緩刑貳年。
    事  實
一、乙○○為駕駛人，原應注意農耕機車身較低於夜間駕駛農耕
    機後方應顯示燈光或反光標誌，且靠右行駛方不致影響夜間
    行車安全，以避免危險之發生，而依當時狀況並無任何不能
    注意之情形，竟疏未注意未於農耕機後方應顯示燈光或反光
    標誌及未靠右行駛，於民國九十四年十一月十七日十八時二
    十分許，駕駛農耕機，沿臺中縣龍井鄉○○村○○路由東向
    西方向行駛，於同日十八時二十三分許，行經臺中縣龍井鄉
    ○○村○○路八九之一號前，適有陳炳榮本應注意酒醉不得
    騎車及駕駛人應注意車前狀況，而未注意，仍酒後（換算呼
    氣濃度為每公升一點○七毫克）騎乘車牌號碼ＪＢＫ－○五
    三號機車，沿同方向行駛，途經該處由後撞及乙○○所駕駛
    之農耕機後方，造成陳炳榮頭部外傷而顱內出血，經送醫急
    救無效不治死亡，乙○○於肇事後，留於現場向到場處理之
    警員坦承肇事，自首而接受裁判。
二、案經臺中縣政府警察局烏日分局報告臺灣臺中地方法院檢察
    署檢察官相驗後自動檢舉偵查起訴，本院改依簡式審判程序
    審理。
    理  由
壹、程序方面：
一、按除被告所犯為死刑、無期徒刑、最輕本刑為三年以上有期
    徒刑之罪或高等法院管轄第一審案件者外，於法院行準備程
    序進行中，被告先就被訴事實為有罪之陳述時，審判長得告
    知被告簡式審判程序之旨，並聽取當事人、代理人、辯護人
    及輔佐人之意見後，裁定進行簡式審判程序；且受命法官行
    準備程序，與法院或審判長有同一之權限；又簡式審判程序
    之證據調查，不受刑事訴訟法第一百五十九條第一項、第一
    百六十一條之二、第一百六十一條之三、第一百六十三條之
    一及第一百六十四條至第一百七十條規定之限制，刑事訴訟
    法第二百七十三條之一第一項、第二百七十九條第二項前段
    、第二百七十三條之二分別定有明文。
二、查本件被告所犯為死刑、無期徒刑、最輕本刑為三年以上有
    期徒刑以外之罪，且非高等法院管轄第一審之案件，經本院
    合議庭裁定由受命法官行準備程序時，被告就被訴事實為有
    罪之陳述後，復經本院合議庭裁定由受命法官獨任行簡式審
    判程序，是其證據之調查，自不受刑事訴訟法第一百五十九
    條第一項、第一百六十一條之二、第一百六十一條之三、第
    一百六十三條之一及第一百六十四條至第一百七十條規定之
    限制。
三、現行刑事訴訟法為保障被告之反對詰問權，排除具有虛偽危
    險性之傳聞證據，以求實體真實之發見，於該法第一百五十
    九條第一項明定被告以外之人於審判外之言詞或書面陳述，
    除法律有規定者外，不得作為證據。本件檢察官及被告於本
    院準備程序及審理程序中，並未就本案卷內證據資料之證據
    能力提出爭執，且迄於言詞辯論終結前，均未主張有刑事訴
    訟法第一百五十九條第一項不得為證據之情形，應認均已同
    意本案卷內之證據資料均得作為本案證據，且經本院審酌後
    ，認無不適當之情形，是本案卷內之證據均有證據能力，合
    先敘明。
貳、實體方面：
一、認定犯罪事實所根據的證據及理由：
  (一)被告乙○○於本院審理中坦白承認確有未於農耕機後方顯示
    燈光或反光標誌及未靠右行駛之過失，致使被害人陳炳榮騎
    乘機車撞及該農耕機後方之事實，核與告訴人即被害人之母
    親甲○○○於警詢及偵查中之指訴情節相符，被告之自白應
    堪採信。
  (二)目擊證人郭瑞德於警詢中證稱：伊在上開時、地，確有看到
    被害人與被告發生車禍事故，被害人躺在機車後面，機車倒
    在農耕機後方等語明確，足認被害人騎乘之機車確與被告所
    駕駛之農耕機發生碰撞無訛。
  (三)被告未於所駕駛之農耕機後方顯示燈光或反光標誌及未靠右
    行駛，被害人係自後方撞及被告所駕駛之農耕機，此有道路
    交通事故現場圖、道路交通事故調查報告表各一份、現場照
    片二十四幀附卷可憑。
  (四)被害人因此車禍事故傷重不治死亡，此有光田綜合醫院法醫
    參考病歷摘要、臺灣臺中地方法院檢察署相驗屍體證明書、
    驗斷書各一份附卷可稽。
  (五)被害人酒醉（換算呼氣濃度為每公升一點○七毫克）騎乘機
    車，亦有光田綜合醫院生化檢驗報告單一紙貼於臺中縣政府
    警察局道路交通事故當事人酒精測定紀錄表一份存卷可參。
  (六)本件經送臺灣省臺中縣區車輛行車事故鑑定委員會及臺灣省
    車輛行車事故覆議鑑定委員會鑑定結果，均認本件被害人於
    夜間酒精濃度過量駕駛重機車，未充分注意車前狀況由後方
    撞及前方農耕機，為肇事主因；被告於夜間駕駛農耕機，未
    靠右行駛且後方未顯示燈光或反光標識，影響夜間行車安全
    ，為肇事次因，此分別有臺灣省臺中縣區車輛行車事故鑑定
    委員會九十五年六月二十一日中縣鑑字第○九五五五○一九
    六六號函附鑑定意見書、臺灣省車輛行車事故覆議鑑定委員
    會九十五年九月十一日府覆議字第○九五○一○○七一九號
    函各一份在卷可參，本院亦同此見解。
  (七)本件被害人因被告之過失而死亡，被害人之死亡與被告之過
    失間具有因果關係，本件事證明確，被告犯行堪予認定。
二、論罪科刑的理由：
  (一)核被告所為，係犯刑法第二百七十六條第一項之過失致死罪
    。
  (二)被告行為後，於九十四年二月二日修正公布之刑法，已於九
    十五年七月一日施行。按行為後法律有變更者，適用行為時
    之法律。但行為後之法律有利於行為人者，適用最有利於行
    為人之法律，現行刑法第二條第一項定有明文。經核：
    1.關於罰金刑部分：
      (1)修正後刑法第三十三條第五款規定「罰金：新臺幣一千
        元以上，以百元計算之」，與修正前刑法第三十三條第
        五款規定「罰金：一（銀）元以上」相較，刑法分則中
        關於有罰金刑之規定者，於修正前最低度之法定刑係銀
        元一元即新臺幣三元，而於修正後則係新臺幣一千元，
        比較修正前後之規定，修正後之規定並未更有利於行為
        人。
      (2)刑法施行法第一條之一規定，九十四年一月七日刑法修
        正施行後，刑法分則編所定罰金之貨幣單位為新臺幣。
        九十四年一月七日刑法修正時，刑法分則編未修正之條
        文定有罰金者，自九十四年一月七日刑法修正施行後，
        就其所定數額提高為三十倍。但七十二年六月二十六日
        至九十四年一月七日新增或修正之條文，就其所定數額
        提高為三倍。上揭刑法施行法條文既已另行指示罰金數
        額之提高方式，則就普通刑法關於罰金刑部分，即應依
        上開規定予以轉換貨幣單位後再予以提高倍數，且不生
        新舊法比較之問題（如此解釋亦符合罰金罰鍰提高標準
        條例第一條後段之規定）。本件被告所涉刑法第二百七
        十六條第一項之過失致死罪，自二十四年訂定以來均未
        新增或修正，因此依上揭刑法施行法之規定，該罪所定
        罰金數額應轉換為新臺幣後再提高為三十倍。
    2.關於自首部分：
　　　本件被告行為時，刑法第六十二條原規定「對於未發覺之
      罪自首而受裁判者，減輕其刑。但有特別規定者，依其規
      定。」為必減其刑，九十五年七月一日生效施行之刑法第
      六十二條則規定：「對於未發覺之罪自首而受裁判者，得
      減輕其刑。但有特別規定者，依其規定。」為得減其刑，
      是比較新舊法之規定，自以舊法較有利於被告。
    3.關於易科罰金部分：
      修正前刑法第四十一條第一項前段規定：犯最重本刑為五
      年以下有期徒刑以下之刑之罪，而受六個月以下有期徒刑
      或拘役之宣告，因身體、教育、職業、家庭之關係或其他
      正當事由，執行顯有困難者，得以銀元一元以上三元以下
      折算一日，易科罰金。又就被告行為時之易科罰金折算標
      準，修正前罰金罰鍰提高標準條例第二條前段（現已刪除
      ，惟若應適用舊刑法，應仍予適用）規定，就其原定數額
      提高為一百倍折算一日，則本件被告行為時之易科罰金折
      算標準，應以銀元三百元折算一日，經折算為新臺幣後，
      應以新臺幣九百元折算一日。惟現行刑法第四十一條第一
      項前段則規定：犯最重本刑為五年以下有期徒刑以下之刑
      之罪，而受六個月以下有期徒刑或拘役之宣告者，得以新
      臺幣一千元、二千元或三千元折算一日，易科罰金。經比
      較修正前後之易科罰金折算標準，亦應以修正前之規定（
      含罰金罰鍰提高標準條例第二條前段規定）較有利於被告
      。
    4.關於緩刑部分：
      被告前未曾受有期徒刑以上刑之宣告，此有臺灣高等法院
      被告前案紀錄表及臺灣臺中地方法院檢察署刑案資料查註
      紀錄表在卷足憑，依修正前後之規定，均得為緩刑之宣告
      ，應適用修正後之規定，不生新舊法比較問題（最高法院
      九十五年第八次刑事庭會議決議參照）。
    5.經綜合上情比較之結果，應以修正前即被告行為時之刑法
      較有利於被告，依現行刑法第二條第一項前段規定，本件
      應適用修正前刑法。
  (三)被告於肇事留於現場向到場處理之警員坦承肇事，自首而接
    受裁判，此有到場警員洪清有於九十四年十一月十七日出具
    之職務報告書一附卷可憑，應依修正前刑法第六十二條前段
    規定減輕其刑。
  (四)爰審酌被告之過失程度，被害人與有過失，因一時疏忽致被
    害人死亡，犯罪後尚能坦承犯行，並與被害人家屬達成民事
    和解，有調解書一份附卷可稽，態度良好等一切情狀，量處
    如主文所示之刑，並諭知易科罰金之折算標準。
  (五)被告前未曾受有期徒刑以上刑之宣告，此有臺灣高等法院被
    告前案紀錄表及臺灣臺中地方法院檢察署刑案資料查註紀錄
    表在卷足憑，經此起訴審判後，當能知所警惕，信無再犯之
    虞，本院認前開對其宣告之刑，以暫不執行為適當，爰宣告
    緩刑二年，以啟自新。
四、適用法律依據：
  (一)刑事訴訟法第二百七十三條之一第一項、第二百九十九條第
    一項前段。
  (二)刑法第二條第一項、第二百七十六條第一項。
  (三)修正前刑法第六十二條前段、第四十一條第一項前段、第七
    十四條第一項第一款。
  (四)修正前罰金罰鍰提高標準條例第二條。
  (五)刑法施行法第一條之一。
本案經檢察官郭明嵐到庭執行職務。
中　　華　　民　　國　　96　　年　　3 　　月　　5 　　日
                    交通法庭    法  官  郭德進
上正本證明與原本無異。
如不服本判決，應於送達後十日內向本院提出上訴狀（須附繕
本），上訴於台灣高等法院台中分院。
                                書記官  陳惠玲
中　　華　　民　　國　　96　　年　　3 　　月　　5 　　日
